臺灣桃園地方法院民事判決
107年度重勞訴字第12號
原      告  廖金松

            廖振傑

            廖若妤

兼上列三人
共      同
訴訟代理人  廖浚丞

共      同
訴訟代理人  蔡鴻燊律師  
被      告  王泳雯  住新北市○○區○○街000號          訴訟
代理人  洪敏    住新北市○○區○○街000巷00號00樓
被      告  楊德和

訴訟代理人  袁啟恩律師    
            馬在勤律師    
複代理人    陳佳雯律師    
被      告  修緣鋼鐵有限公司

法定代理人  詹偉祺
訴訟代理人  林契名律師    
上列當事人間請求損害賠償事件，原告提起刑事附帶民事訴訟，
經本院刑事庭以106年度簡上附民字第25號裁定移送前來，本院
於民國111年3月22日言詞辯論終結，判決如下：
    主      文
被告甲○○應給付原告丁○○新臺幣壹佰伍拾壹萬參佰貳拾陸元及自
民國一○六年六月二十四日起至清償日止，按週年利率百分之五
計算之利息。
被告甲○○應給付原告己○○新臺幣柒拾萬柒仟伍佰零柒元及自民國
一○六年六月二十四日起至清償日止，按週年利率百分之五計算
之利息。
被告甲○○應給付原告戊○○新臺幣柒拾柒萬捌佰玖拾元及自民國一
○六年六月二十四日起至清償日止，按週年利率百分之五計算之
利息。
被告甲○○應給付原告庚○○新臺幣柒拾參萬貳仟伍佰零柒元及自民
國一○六年六月二十四日起至清償日止，按週年利率百分之五計
算之利息。
原告其餘之訴駁回。
訴訟費用由被告甲○○負擔百分之二十三，餘由原告丁○○負擔百分
之三十、己○○負擔百分之十七、戊○○負擔百分之十六、庚○○負擔
百分之十四。
本判決第一項於原告丁○○以新臺幣伍拾萬元為被告甲○○供擔保後
，得假執行。被告甲○○以新臺幣壹佰伍拾壹萬參佰貳拾陸元為原
告丁○○預供擔保，得免為假執行。
本判決第二項於原告己○○以新臺幣貳拾參萬元為被告甲○○供擔保
後，得假執行。被告甲○○以新臺幣柒拾萬柒仟伍佰零柒元為原告
己○○預供擔保，得免為假執行。
本判決第三項於原告戊○○以新臺幣貳拾陸萬元為被告甲○○供擔保
後，得假執行。被告甲○○以新臺幣柒拾柒萬捌佰玖拾元為原告戊○○預供擔保，得免為假執行。
本判決第四項於原告庚○○以新臺幣貳拾肆萬元為被告甲○○供擔保
後，得假執行。被告甲○○以新臺幣柒拾參萬貳仟伍佰零柒元為原
告庚○○丁○○預供擔保，得免為假執行。
原告其餘假執行聲請駁回。
    事實及理由
壹、程序方面
一、按第二審訴之變更或追加，非經他造同意不得為之，但請求
    之基礎事實同一者，不在此限，此觀民事訴訟法第446條第1
    項、第255條第1項第2款規定即明。查原告起訴原主張依民
    法第184條第1項前段、第185條、第192條第2項、第194條規
    定請求被告連帶賠償如附表一所示之項目及金額，嗣於民國
    109年8月11日具狀、111年3月22日言詞辯論期日陳稱各原告
    如附表一所示慰撫金欄中新臺幣（下同）750,000元變更請
    求權基礎為被告甲○○應依勞動基準法第59條第4款規定負雇
    主之職業災害補償責任、被告丙○○、修緣鋼鐵有限公司（下
    稱修緣公司）應依勞動基準法第62條第1項及第63條，就上
    開職業災害補償負連帶責任。經核原告變更之訴與原訴之基
    礎事實同一，合於前揭規定，應予准許。原告訴之變更後請
    求之項目及金額如附表二所示。
二、未於準備程序主張之事項，除有下列情形之一者外，於準備
    程序後行言詞辯論時，不得主張之：一、法院應依職權調查
    之事項。二、該事項不甚延滯訴訟者。三、因不可歸責於當
    事人之事由不能於準備程序提出者。四、依其他情形顯失公
    平者。前項第三款事由應釋明之。民事訴訟法第276條第1項
    、第2項定有明文。原告於本件準備程序終結後之111年3月2
    2日言詞辯論期日始就附表二慰撫金欄所示金額變更為丁○○
    請求(1)廖俊宏之殯葬費與送至加護病房之醫療費共500,000
    元、(2)丁○○之醫療與增加生活上需要費用共600,000元、(3
    )精神慰撫金1,150,000元；己○○、戊○○、庚○○均各請求(1)
    自己之醫療與增加生活上需要費用共600,000元、(2)精神慰
    撫金1,650,000元（見本院卷三第25至28頁）。其中關於醫
    療、增加生活上需要之費用與殯葬費金額及原因事實，屬新
    攻擊方法，並非法院應依職權調查之事項，顯然延滯訴訟，
    復未釋明有何不可歸責之事由不能於準備程序提出，原告遲
    延提出上開新攻擊方法如不予准許亦難認有何顯失公平之情
    形，依前揭規定，原告不得主張之，本院無審究之必要。　
    　
貳、實體方面
一、原告主張：甲○○為明旭水電工程行負責人，明旭水電工程行
    於104年間承攬桃園市○鎮區○○路○段000號工廠（下稱系爭廠
    房）之消防管線檢修工程（下稱系爭工程）。甲○○之配偶王
    世昌為系爭工程現場負責人，於104年6月28日指派明旭水電
    行員工廖俊宏等人至系爭廠房進行系爭工程，未架設施工架
    或以其他方法設置工作臺，且未使勞工確實使用安全帽及其
    他必要之防護具，即令廖俊宏自約6公尺高度之鋼樑施作，
    違反職業安全衛生設施規則第225條第1項、第281條第1項及
    職業安全衛生法第6條第1項之規定，致使廖俊宏完成消防管
    線檢修工作，於消防幫浦上方之鋼樑欲移動至另一側具補強
    板之鋼柱返回地面時，自距離地面約6公尺高之鋼樑墜落地
    面（下稱系爭事故），經送醫急救，於同日下午2時46分許
    死亡，甲○○業經本院刑事判決對廖俊宏之死亡有過失。丙○○
    與修緣公司皆為系爭廠房之承租人，係系爭工程之共同業主
    ，屬勞動基準法第62條第1項、第63條所稱之事業單位，與
    承攬人甲○○即明旭水電行應連帶負職業災害補償責任。丁○○
    為廖俊宏之父，己○○、戊○○、庚○○為廖俊宏之子女。廖俊宏
    生前平均每日工資2,500元，原告得依勞動基準法第59條第4
    款規定，請求甲○○、丙○○與修緣公司連帶給付40個月平均工
    資之死亡補償3,000,000元，即連帶給付丁○○、己○○、戊○○
    、庚○○各750,000元。又甲○○所犯職業安全衛生法第40條第1
    項之罪，違反職業安全衛生法第6條第1項第5款、職業安全
    衛生設施規則第225條第1項本文、第281條第1項，皆屬民法
    第184條第2項所稱保護他人之法律，應依民法第184條第1項
    前段、民法第184條第2項規定，對原告負賠償責任。丙○○就
    其承租廠房之系爭工程施作期間僅偶爾以口頭提醒工作者要
    注意安全，系爭事故發生當日不在現場指揮或監督消防管線
    檢修工程施作，修緣公司於系爭事故發生當日亦無人在系爭
    廠房現場指揮或監督系爭工程之施作，丙○○與修緣公司均任
    由工人自行安排，違反職業安全衛生法第26條，沒有事前告
    知承攬人要採取防止墜落的安全措施，未盡職業安全衛生法
    第27條規定採取防止職業災害之必要措施，致發生系爭事故
    ，違反上開保護勞工的規定，該當於民法第184條第2項，應
    依民法第185條規定與甲○○負連帶損害賠償責任。丁○○於系
    爭事故發生時滿70歲，居住新北市鶯歌區，依內政部104年
    公新北市簡易生命表，尚有平均餘命14.5年，依行政院主計
    總處家庭收支調查，104年新北市民平均月消費支出20,315
    元，依民法第185條、第192條第2項規定請求被告連帶給付
    自104年6月28日起推算至其餘命即118年12月31日止按每月2
    0,315元計算之扶養費3,534,810元。己○○為81年3月14日生
    ，居住臺北市內湖區，於系爭事故發生時已成年，但仍就讀
    研究所，日常生活仍需廖俊宏支應，依第185條、第192條第
    2項規定請求被告連帶自104年6月28日起至其106年6月30日
    完成學業時止按每月20,315元計算之扶養費487,560元。戊○○為84年10月25日生，居住臺北市內湖區，於系爭事故發生
    時未成年，剛進大學讀書，日常生活需廖俊宏支付，依民法
    第185條、第192條第2項規定請求被告連帶自104年6月28日
    起至其106年6月30日完成學業時止按每月20,315元計算之扶
    養費487,560元。丁○○、己○○、戊○○、庚○○並各依民法第185
    條、第194條規定請求被告連帶給付慰撫金2,250,000元。並
    聲明：（一）被告應連帶給付丁○○6,534,810元，及自刑事
    附帶民事訴訟起訴狀繕本送達之翌日起至清償日止，按週年
    利率百分之5計算之利息。（二）被告應連帶給付己○○3,487
    ,560元，及自刑事附帶民事訴訟起訴狀繕本送達之翌日起至
    清償日止，按週年利率百分之5計算之利息。（三）被告應
    連帶給付戊○○3,487,560元，及自刑事附帶民事訴訟起訴狀
    繕本送達之翌日起至清償日止，按按週年利率百分之5計算
    之利息。（四）被告應連帶給付庚○○3,000,000元，及自刑
    事附帶民事訴訟起訴狀繕本送達之翌日起至清償日止，按週
    年利率百分之5計算之利息。（五）原告願供擔保，請准宣
    告假執行等語。
二、被告各以下列情詞置辯，均稱引用其他被告之抗辯，並均答
    辯聲明：（一）原告之訴駁回。（二）如受不利判決，願供
    擔保請准宣告免為假執行。
（一）甲○○辯稱：不否認有原告主張之侵權行為情事，然丁○○除
      廖俊宏外，尚有2名子女，其扶養費應按3子女人數均分，
      且須扣除該14.5年之中間利息。己○○於系爭事故發生時已
      成年，廖俊宏對其無扶養義務，自無扶養費之損害。戊○○
      於系爭事故發生時滿19歲又8個月，廖俊宏對其僅有4個月
      之扶養義務，且其扶養費應由父母平均分攤，僅損失半數
      之扶養費。原告主張之精神慰撫金顯有過高情事，請求酌
      減。又系爭事故現場備有安全帽、安全帶及拉梯，未有廖
      俊宏無法使用安全設備之情事，據聞現場一同施作之人員
      表示曾要求廖俊宏使用安全設備，若其聽從勸告使用安全
      設備則不致於發生系爭事故，其自負技術過人而未使用，
      對於死亡與有重大過失，依民法第217條主張廖俊宏與有
      過失9成，僅需負擔原告損害數額百分之10。另甲○○於106
      年3月23日分別支付己○○、戊○○、庚○○各50,000元，己○○
      、戊○○、庚○○受領勞動部職業安全衛生署發給死亡補助各
      17,493元，己○○、戊○○另受領家屬補助各25,000元，均應
      自原告求償金額中扣除等語。
（二）丙○○答辯謂：原告請求給付職業災害補償係於109年8月10
      日才提出，距104年6月28日系爭事故發生日已逾2年請求
      權時效。丙○○於系爭事故發生當日不在系爭廠房，系爭廠
      房為丙○○向臺聯鋁業股份有限公司（下稱臺聯公司）承租
      後轉租與修緣公司，丙○○僅係委請甲○○即明旭水電行施作
      系爭工程之人，並非廖俊宏之雇主，與勞動基準法第2條
      第2款及職業安全衛生法第2條第2款有關雇主之要件不符
      。丙○○於系爭工程施作前明確督促明旭水電行就施工現場
      及施工人員須符合施工相關法令規範，依法架設安全設備
      及採取防護措施。職業安全衛生法第26條限於事業單位以
      其事業招人承攬時始有適用之餘地，系爭工程係施作消防
      設備，丙○○為自然人，從事之工作亦與消防設備無關，不
      適用職業安全衛生法第26條之規定。又職業安全衛生法第
      27條規定以再承攬人與承攬人分別僱用勞工時方有適用之
      餘地，丙○○未與甲○○分別僱用勞工，亦無該條之適用。原
      告主張丙○○違反保護他人法律之職業安全衛生法規定情事
      ，有所違誤。縱認丙○○須負連帶賠償責任，系爭事故係因
      廖俊宏高空施作時未繫安全帶所致，顯然與有重大過失，
      依民法第217條主張減免百分之90之賠償數額。又法定扶
      養義務僅需負擔至未成年子女20歲成年為止，己○○及戊○○
      請求成年後之扶養費用，與法無據等語。
（三）修緣公司則以：系爭工程係丙○○交由甲○○即明旭水電行承
      攬，與修緣公司無關，修緣公司非系爭工程之業主，亦未
      透過丙○○與甲○○即明旭水電行訂立系爭工程之承攬契約。
      系爭事故發生時，修緣公司向丙○○承租系爭廠房，並給付
      104年5月份、6月份租金予丙○○，嗣因丙○○個人無法開立
      統一發票而委請臺聯公司與修緣公司簽立系爭廠房之租賃
      契約並給付臺聯公司租金。原告於本院108年4月15日準備
      程序對於修緣公司所主張於系爭事故發生時係向丙○○承租
      系爭廠房並給付租金予丙○○之事實不爭執，已生自認效力
      ，原告嗣於109年8月11日民事準備暨聲請狀一反前詞主張
      告丙○○與修緣公司共同承租系爭廠房，否認前已不爭執事
      項且未提出證據以實其說，實無足採。修緣公司以鋼材產
      銷為主要營業之法人，消防管線檢修之系爭工程非修緣公
      司所憑獲取利潤之經濟活動，修緣公司非職業安全衛生法
      所稱以其事業招人承攬之事業單位，亦未自行僱工與丙○○
      、甲○○就系爭工程共同作業，不符合職業安全衛生法所稱
      共同作業之要件，無職業安全衛生法之適用，亦無違反任
      何職業安全衛生法保護勞工之規定與注意義務，原告訴請
      修緣公司賠償並無理由等詞，資為抗辯。
三、兩造不爭執事項
（一）甲○○為明旭水電工程行負責人，於104年6月28日廖俊宏發
      生墜落災害時，為廖俊宏之雇主，甲○○之配偶王世昌為現
      場負責人。
（二）明旭水電工程行於104年間承攬桃園市○鎮區○○路○段000號
      工廠即系爭廠房之消防管線檢修工程即系爭工程。
（三）廖俊宏於104年6月28日下午2時15分許，在系爭廠房進行
      消防管線檢修之系爭工程，未使用安全帽或其他防護措施
      ，自距離地面約6公尺高之鋼樑墜落地面，經送醫急救於
      同日下午2時46分死亡。
（四）系爭廠房為臺聯公司所有，臺聯公司與丙○○間就系爭廠房
      CDE區訂有租賃期間為103年10月10日至109年10月9日之租
      賃契約，臺聯公司與修緣公司間就系爭廠房CDE區亦訂有
      相同租賃期間之租賃契約。
（五）甲○○與王世昌於104年12月14日經臺灣桃園地方法院檢察
      署檢察官以104年度偵字第25199號起訴書提起公訴，其犯
      罪事實略謂：甲○○係明旭水電工程行負責人，為職業安全
      衛生法第2條第3款所稱之雇主，王世昌則擔任明旭水電工
      程行之經理，並擔當現場負責人，實際執行現場勞工之工
      作管理、調配、指揮及從事安全管理業務之人，為從事業
      務之人。緣案外人丙○○將其位在桃園市○鎮區○○路○段000
      號工廠之消防管線檢修工程交付明旭水電工程行之甲○○承
      攬，王世昌並擔任明旭水電工程行承攬上開工程之現場工
      作場所負責人，雇主甲○○、現場實際負責人王世昌均原應
      注意雇主對於在高度2公尺以上之處所進行作業，勞工有
      墜落之虞者，應以架設施工架或其他方法設置工作台，並
      應使勞工確實使用安全帶、安全帽及其他必要之防護具；
      且雇主有防止墜落、物體飛落或崩塌等之虞之作業場所引
      起之危害，而依當時情形，又無不能注意之情事，於104
      年6月28日下午2時15分許，王世昌指派被害人廖俊宏與乙○○等人在上址進行消防管線檢修工程，竟疏未注意，使勞
      工於高度約6公尺以上之作業場所從事消防管線檢修作業
      ，對於勞工有墜落之虞，未架設施工架或其他方法設置工
      作台，且未使勞工確實使用安全帽及其他必要之防護具，
      即令廖俊宏自約6 公尺高度之鋼樑施作，致使廖俊宏完成
      消防管線檢修工作，並於消防幫浦上方之鋼樑欲移動至另
      一側具補強板之鋼柱（消防幫浦旁之鋼柱無補強板可供攀
      爬）返回地面時，不慎從鋼樑墜落撞擊地面之消防幫浦，
      因此導致被害人廖俊宏受有頭頸部鈍挫傷併顱內出血、神
      經性休克等傷害，經送醫急救，延至同日下午2時46分許
      ，仍因傷重不治死亡，認王世昌涉犯刑法第276條第2項之
      業務過失致死罪嫌，甲○○涉犯職業安全衛生法第40條第1
      項罪嫌等語，甲○○違反職業安全衛生法案件經本院刑事庭
      於106年2月13日以106年度審勞安簡字第1號簡易判決甲○○
      犯職業安全衛生法第40條第1項之違反應有防止危害安全
      衛生設備規定，致發生職業災害罪，處有期徒5月，如易
      科罰金，以1,000元折算1日，緩刑2年，並應於106年3月3
      1日以前給付150,000元庚○○，檢察官以原審量刑過輕提起
      上訴，本院刑事庭於106年12月27日以106年度勞安簡上字
      第1 號判決駁回上訴確定。王世昌部分因其於105年8月25
      日死亡，本院於106年2月14日以105年度審勞安訴字第1 
      號判決王世昌業務過失致死等案件公訴不受理。
（六）甲○○已依上開刑事判決於106年3月23日分別支付己○○、戊○○、庚○○各50,000元。己○○、戊○○、庚○○並受領勞動部職
      業安全衛生署發給死亡補助各17,493元，己○○、戊○○另受
      領家屬補助各25,000元。
（七）兩造對於勞動部職業安全衛生署於104年9月17日函覆臺灣
      桃園地方法院檢察署之「承攬丙○○消防管線檢修工程之事
      業單位甲○○（即明旭水電工程行）所僱勞工廖俊宏發生墜
      落災害致死重大職業災害所為檢查報告書」，除原告認為
      其中之發包情形、承攬關係、丙○○及修緣公司構成勞工法
      令罰則部分有疑義外，均無意見，該報告書就本災害構成
      勞工法令罰則事項部分，認甲○○違反職業安全衛生法第6
      條第1項第5款、職業安全衛生設施規則第225條第1項本文
      、第281條第1項規定。
（八）甲○○即明旭水電行就廖俊宏之死亡，依勞動基準法第59條
      規定，應負雇主職業災害補償責任，另依民法第184條第1
      項前段，負有損害賠償責任，並應依民法第193條第2項對
      於廖俊宏負有法定扶養義務者負損害賠償責任，依民法第
      194 條規定對於廖俊宏之父、子、女非財產上之損害負賠
      償責任。
（九）丁○○為廖俊宏之父，己○○、戊○○、庚○○為廖俊宏之子女。
      丁○○為34年1月生，居住新北市鶯歌區，戶籍設在桃園市
      復興區，於104年6月28日系爭事件發生時無配偶，尚有1
      子廖陳桐、1女廖秀娟。己○○為81年3月生，庚○○為77年7
      月生，均居住臺北市內湖區，戶籍設在新北市樹林區，於
      104年6月28日系爭事件發生時均已成年。戊○○為84年10月
      25日生，與母居住臺北市內湖區，戶籍設在新北市樹林區
      ，於104 年6 月28日系爭事件發生時尚未成年。
四、原告依勞動基準法第59條第4款、第62條第1項及第63條規定
    ，請求被告連帶給付職業災害補償合計3,000,000元部分
（一）按勞工因遭遇職業災害而致死亡、失能、傷害或疾病時，
      雇主應依下列規定予以補償。但如同一事故，依勞工保險
      條例或其他法令規定，已由雇主支付費用補償者，雇主得
      予以抵充之：四、勞工遭遇職業傷害或罹患職業病而死亡
      時，雇主除給與五個月平均工資之喪葬費外，並應一次給
      與其遺屬四十個月平均工資之死亡補償。其遺屬受領死亡
      補償之順位如下：（一）配偶及子女。（二）父母。（三
      ）祖父母。（四）孫子女。（五）兄弟姐妹。第五十九條
      之受領補償權，自得受領之日起，因二年間不行使而消滅
      。事業單位以其事業招人承攬，如有再承攬時，承攬人或
      中間承攬人，就各該承攬部分所使用之勞工，均應與最後
      承攬人，連帶負本章所定雇主應負職業災害補償之責任。
      承攬人或再承攬人工作場所，在原事業單位工作場所範圍
      內，或為原事業單位提供者，原事業單位應督促承攬人或
      再承攬人，對其所僱用勞工之勞動條件應符合有關法令之
      規定。事業單位違背職業安全衛生法有關對於承攬人、再
      承攬人應負責任之規定，致承攬人或再承攬人所僱用之勞
      工發生職業災害時，應與該承攬人、再承攬人負連帶補償
      責任。勞動基準法第59條第4款、第61條第1項、第62條第
      1項、第63條第1項及第2項分別定有明文。
（二）原告主張甲○○即明旭水電行承攬系爭廠房之系爭工程，明
      旭水電行之員工廖俊宏於104年6月28日受甲○○指派至系爭
      廠房進行系爭工程，發生系爭事故而致死亡，依勞動基準
      法第59條第4款規定，請求甲○○給付職業災害補償，丙○○
      、修緣公司依勞動基準法第62條第1項及第63條規定應負
      連帶補償責任等語，惟被告主張時效抗辯。查系爭事故發
      生於104年6月28日，原告於109年8月10日始具狀主張依上
      開規定請求，依勞動基準法第61條第1項，已因2年間不行
      使而消滅，被告為時效抗辯，拒絕給付，自屬有據。從而
      ，原告請求被告連帶給付職業災害補償，並無理由。
五、原告依侵權行為規定請求損害賠償部分
（一）因故意或過失，不法侵害他人之權利者，負損害賠償責任
      。違反保護他人之法律，致生損害於他人者，負賠償責任
      。民法第184條第1項前段及第2項定有明文。
（二）原告主張廖俊宏於104年6月28日受指派至系爭廠房進行系
      爭工程，甲○○即明旭水電行未架設施工架或以其他方法設
      置工作臺，且未使勞工確實使用安全帽及其他必要之防護
      具，即令廖俊宏自約6公尺高度之鋼樑施作，發生系爭事
      故而致死亡，違反職業安全衛生法第6條第1項第5款、職
      業安全衛生設施規則第225條第1項本文、第281條第1項，
      犯職業安全衛生法第40條第1項之罪，所違反之上開規定
      皆屬民法第184條第2項所稱之保護他人之法律，應依民法
      第184條第2項規定，對原告負相關賠償責任，為甲○○所不
      爭執【見前揭兩造不爭執事項（一）、（二）、（三）、
      （五）、（七）】，原告依民法第184條第2項請求甲○○負
      損害賠償責任，自屬有據。原告依上開規定請求甲○○負損
      害賠償既有理由，其另依民法第184條第1項前段為相同請
      求無再審究之必要。
（三）原告主張丙○○、修緣公司違反職業安全衛生法第26條及第
      27條之保護勞工規定，應依民法第184條第2項、第185條
      規定與甲○○負連帶損害賠償責任等語，丙○○、修緣公司則
      以前詞置辯。按當事人主張之事實，經他造於準備書狀內
      或言詞辯論時或在受命法官、受託法官前自認者，無庸舉
      證。自認之撤銷，除別有規定外，以自認人能證明與事實
      不符或經他造同意者，始得為之。民事訴訟法第279條第1
      項、第3項定有明文。修緣公司於準備程序具狀稱系爭廠
      房為丙○○向臺聯公司承租後出租予修緣公司，嗣丙○○因其
      個人無法開立統一發票才委請臺聯公司重新與修緣公司簽
      立相同內容之租賃契約，並提出系爭廠房租賃契約書、修
      緣公司於104年5月14日、104年6月12日各匯付304,500元
      至丙○○帳戶之第一銀行付款交易證明單、修緣公司於107
      年7月10日至108年3月10日止以每月10日為發票日、載明
      受款人為臺聯公司、金額均為315,000元之支票10張等影
      本為證。原告不爭執修緣公司提出上開證物形式之真正，
      且不爭執修緣公司主張於系爭事故發生時係向丙○○承租系
      爭廠房並給付租金予丙○○，對於受命法官將「丙○○將位在
      桃園市○鎮區○○路○段000號工廠（系爭廠房）之消防管線
      檢修工程（系爭工程）交予明旭水電工程行承攬」、「系
      爭廠房於104年6月案發時由丙○○出租予修緣公司」列為不
      爭執事項並詢問是否同意列為不爭執事項時，兩造均表示
      沒有意見等語（見108年4月15日準備程序筆錄，即本院卷
      一第217至218頁），已生自認之效力。原告改稱丙○○與修
      緣公司皆為系爭廠房之承租人，為系爭工程之共同業主等
      語，未證明前已自認而同意列為不爭執事項之上開事項與
      事實不符或經被告同意，依上開規定，原告撤銷自認改稱
      上開之詞，於法不合，仍應以原告原自認系爭廠房於系爭
      事故發生當時由丙○○出租予修緣公司、丙○○將系爭廠房之
      系爭工程交予甲○○即明旭水電工程行承攬之事實為本件裁
      判基礎。次按事業單位以其事業之全部或一部分交付承攬
      時，應於事前告知該承攬人有關其事業工作環境、危害因
      素暨本法及有關安全衛生規定應採取之措施。承攬人就其
      承攬之全部或一部分交付再承攬時，承攬人亦應依前項規
      定告知再承攬人。事業單位與承攬人、再承攬人分別僱用
      勞工共同作業時，為防止職業災害，原事業單位應採取下
      列必要措施：一、設置協議組織，並指定工作場所負責人
      ，擔任指揮、監督及協調之工作。二、工作之連繫與調整
      。三、工作場所之巡視。四、相關承攬事業間之安全衛生
      教育之指導及協助。五、其他為防止職業災害之必要事項
      。事業單位分別交付二個以上承攬人共同作業而未參與共
      同作業時，應指定承攬人之一負前項原事業單位之責任。
      職業安全衛生法第26條第1項、第2項、第27條第1項、第2
      項分別定有明文。另依勞動部訂定「加強職業安全衛生法
      第二十六條及第二十七條檢查注意事項」三之規定，適用
      職業安全衛生法第26條規定之事業單位，有將其事業之全
      部或一部分交付承攬時，即應負危害告知之責任，有關是
      否屬其事業之認定，以該事業單位之實際經營內容、經常
      業務活動及所必要之輔助活動為範圍，亦即事業單位本身
      之能力客觀上足以防阻職業災害之發生，係其所熟知之活
      動，對於作業活動伴隨之危險性亦能預先理解或控制，在
      事業將其工程交付承攬時，視該事業單位之實際經營內容
      規模、組織、人員能力及機具設備等，整體綜合考量是否
      經營內容專業有關或為其專業能力所及者，實施個案認定
      。系爭工程既為丙○○交付甲○○即明旭水電工程行承攬，修
      緣公司即非系爭工程之定作人，丙○○雖為定作人，但為自
      然人，從事工作之內容亦未與消防設備檢修之系爭工程相
      關，對於系爭工程作業活動伴隨之危險性無法預先理解或
      控制，依上開規定及說明，丙○○及修緣公司均非屬職業安
      全衛生法第26條所稱之事業單位，系爭工程亦無前揭職業
      安全衛生法第27條所指事業單位與承攬人、再承攬人分別
      僱用勞工共同作業之情形，原告主張丙○○、修緣公司為職
      業安全衛生法第26條及第27條之事業並有違反上開規定之
      情形，不足採信。從而，原告主張丙○○、修緣公司違反職
      業安全衛生法第26條及第27條之保護勞工之法律，依民法
      184條第2項、第185條規定，應與甲○○連帶負損害賠償責
      任，自屬無據。
（四）原告得請求甲○○賠償之金額，分述如下：
      1.按被害人對於第三人負有法定扶養義務者，加害人對於
        該第三人亦應負損害賠償責任。左列親屬，互負扶養之
        義務：一、直系血親相互間。負扶養義務者有數人而其
        親等同一時，應各依其經濟能力，分擔義務。受扶養權
        利者，以不能維持生活而無謀生能力者為限。前項無謀
        生能力之限制，於直系血親尊親屬，不適用之。民法第
        192條第2項、第1114條第1款、第1115條第3項、第1117
        條第1項、第2項分別定有明文。又父母對於未成年子女
        ，有保護及教養之權利義務，民法第1084條第2項亦定
        有明文。所謂保護及教養之權利義務，包括扶養在內。
        另不法侵害他人致死者，被害人之父、母、子、女及配
        偶，雖非財產上之損害，亦得請求賠償相當之金額。民
        法第194條亦有明定。
　　　2.丁○○為廖俊宏之父，依上開規定，廖俊宏對其負有法定
        扶養義務。原告主張丁○○為34年1月10日生，居住新北
        市鶯歌區，於系爭事故發生時滿70歲，依內政部104年
        新北市簡易生命表，尚有平均餘命14.5年，依行政院主
        計總處家庭收支調查，104年新北市民平均月消費支出2
        0,315元，請求其自104年6月28日起推算至餘命即118年
        12月31日止按每月20,315元計算之扶養費3,534,810元
        等語。被告不爭執丁○○居住新北市鶯歌區，依卷附臺灣
        地區簡易生命表、行政院主計總處家庭收支調查之平均
        每人月消費支出，則丁○○請求14.5年餘命及每月扶養費
        按20,315元計算，即無不當，參以丁○○之法定扶養義務
        人即子女除廖俊宏外，尚有子廖陳桐、女廖秀娟2人，
        亦為兩造所不爭執【見前揭兩造不爭執事項（九）】，
        丁○○因廖俊宏死亡所受扶養費損害為其每月應受扶養金
        額3分之1，依霍夫曼式計算法扣除中間利息（首期給付
        不扣除中間利息）計算數額為887,907元【計算式：《20
        ,315元×131.00000000＋(20,315×0.00000000)×(131.000
        000000000.00000000) 》÷3＝887,907元，元以下四捨五
        入，下同。其中131.00000000為月別單利(5/12)％第174
        月霍夫曼累計係數，131.00000000為月別單利(5/12)％
        第175月霍夫曼累計係數，0.00000000為未滿一月部分
        折算月數之比例(3/31=0.00000000)】。從而，丁○○請
        求甲○○賠償扶養費887,907元部分，為有理由，逾此部
        分之請求則無理由。
　　　3.己○○為廖俊宏之子，係81年3月生，己○○居住臺北市內
        湖區，戶籍設在新北市樹林區，於104年6月28日系爭事
        件發生時已成年，為兩造所不爭執【見前揭兩造不爭執
        事項（九）】。原告雖主張己○○於系爭事故發生時已成
        年但仍在研究所就讀，請求賠償自104年6月28日系爭事
        發生日起至106年6月30日完成學業時止之扶養費。惟依
        前揭規定，受扶養權利者，以不能維持生活而無謀生能
        力者為限。原告未舉證己○○就讀研究所、不能維持生活
        且無謀生能力而有受扶養之權利，參以本院調取己○○之
        稅務電子閘門財產所得調件明細表、勞保與就保紀錄，
        顯示己○○於104年度至107年度均有薪資所得並參加勞工
        保險，難認廖俊宏於系爭事故發生時對己○○負有法定扶
        養義務，己○○依民法第192條第2項請求賠償扶養費，自
        屬無據。
　　　4.戊○○為廖俊宏之子，係84年10月25日生，與母居住臺北
        市內湖區，戶籍設在新北市樹林區，於104年6月28日系
        爭事件發生時尚未成年，為兩造所不爭執【見前揭兩造
        不爭執事項（九）】。依上開規定及說明，廖俊宏與戊○○之母於104年10月25日戊○○成年前對於戊○○共同負有
        法定扶養義務。戊○○成年後，以其不能維持生活而無謀
        生能力者為限始有受扶養之權利。戊○○請求其成年前按
        每月20,315元計算扶養費固無不當，惟其成年前之法定
        扶養義務人為父母2人，因父廖俊宏死亡所受扶養費損
        害為其每月應受扶養數額2分之1，據此計算其自104年6
        月28日至104年10月25日成年日止計3個月又27日所受扶
        養費損害額為79,229元【計算式：20,315元×（3+27/30
        ）=79,229元】。至於原告主張戊○○於爭事故發生時剛
        進大學讀書，請求賠償成年後至106年6月30日完成學業
        時止之扶養費部分，未據舉證其於上開期間就讀大學、
        不能維持生活且無謀生能力而有受扶養之權利，參以本
        院調取戊○○之稅務電子閘門財產所得調件明細表、勞保
        與就保紀錄，顯示戊○○於104年度至107年度均有薪資所
        得並參加勞工保險，難認廖俊宏於戊○○成年後對戊○○仍
        負有法定扶養義務，戊○○依民法第192條第2項請求賠償
        其成年後之扶養費部分，並無理由。從而，戊○○請求甲○○賠償扶養費79,229元部分，為有理由，逾此部分之請
        求則無理由。
　　　5.丁○○、己○○、戊○○、庚○○依民法第194條規定請求給付
        慰撫金部分，查丁○○為廖俊宏之父，己○○、戊○○、庚○○
        為廖俊宏之子女，均因廖俊宏發生系爭事故死亡而無法
        再享天倫，堪認精神上受有相當之痛苦，其等請求非財
        產損害之慰撫金，自屬有據。本院審酌丁○○、己○○、戊○○、庚○○因廖俊宏發生系爭事故死亡所受之精神痛苦程
        度，本院調閱丁○○、己○○、戊○○、庚○○及甲○○之稅務電
        子閘門財產所得調件明細表所載財產所得，丁○○自陳不
        識字、於系爭事故發生時無工作收入，己○○自陳最高學
        歷為碩士、戊○○自陳最高學歷為學士、2人於系爭事故
        發生時之工作及收入情形如本院調取之勞保與就保紀錄
        ，庚○○自陳最高學歷為大學、於系爭事故發生時半工半
        讀，月薪約30,000元，甲○○自陳高中畢業，雖陳明系爭
        事故發生當時為家庭主婦沒有收入，但明旭水電行為甲○○獨資並擔任負責人等原告與甲○○之身分、地位、經濟
        狀況、甲○○之加害程度等各情，認丁○○、己○○、戊○○、
        庚○○得請求之精神慰撫金各以1,000,000元為適當，逾
        此金額之請求，為無理由。
　　　6.被告另辯稱廖俊宏就系爭事故之發生與有過失部分，為
        原告否認。按損害之發生或擴大，被害人與有過失者，
        法院得減輕賠償金額，或免除之，民法第217條第1項定
        有明文。民法第192條第2項、第194條規定之權利係基
        於侵權行為之規定而發生，倘直接被害人於損害之發生
        或擴大與有過失時，依公平之原則，亦應有民法第217
        條第1項之適用。查系爭事故發生後，經勞動部職業安
        全衛生署實施檢查後提出「承攬丙○○消防管線檢修工程
        之事業單位甲○○（即明旭水電工程行）所僱勞工廖俊宏
        發生墜落災害致死重大職業災害檢查報告書，分析其「
        直接原因」為廖俊宏自約6公尺高之鋼樑墜落撞擊地面
        之消防幫浦，致頭頸部鈍挫傷併顱內出血，致神經性休
        克死亡；「間接原因」為不安全狀況，即(1)對於在高
        度2公尺以上之處所進行作業，勞工有墜落之虞者，未
        以架設施工架或其他方法設置工作台；(2)對於在高度2
        公尺以上之高處作業，勞工有墜落之虞者，未使勞工確
        實使用安全帽及其他必要之防護具。「基本原因」為(1
        )未訂定消防管線檢修工程之安全作業標準。(2)未辦理
        勞工安全衛生教育訓練。(3)未訂定安全衛生工作守則
        。甲○○並因此經本院106年度審勞安簡字第1號簡易判決
        犯職業安全衛生法第40條第1項之違反應有防止危害安
        全衛生設備規定致發生職業災害罪確定。兩造不爭執廖
        俊宏於系爭事故發生當時未使用安全帽或其他防護措施
        ，對於上開檢查報告所為系爭事故災害原因分析及刑事
        判決亦均不爭執【見前揭兩造不爭執事項（三）、（五
        ）、（七）】。次依證人乙○○於本院結證：當天事故現
        場王世昌有準備樓梯及安全帶，放在車上，車子就在現
        場，廖俊宏圖方便所以沒有繫安全帶，我們有跟他說要
        拿樓梯跟繫安全帶，他沒有聽從勸告等語（見本院108
        年3月4日準備程序筆錄），本院認廖俊宏施作系爭工程
        時未聽從勸告使用樓梯並繫安全帶與有過失，與甲○○應
        各負擔百分之20、百分之80之過失責任，依前揭說明，
        減輕甲○○賠償金額百分之20。據此計算丁○○得請求賠償
        之金額為1,510,326元【計算式：（887,907元＋1,000,0
        00元）×（1－20％）＝1,510,326元，元以下四捨五入，下
        同】、己○○得請求賠償之金額為800,000元【計算式：1
        ,000,000元×（1－20％）＝800,000元】、戊○○得請求賠償
        之金額為863,383元【計算式：（79,229元＋1,000,000
        元）元×（1－20％）＝863,383元】、庚○○得請求賠償之金
        額為800,000元【計算式：1,000,000元×（1－20％）＝800
        ,000元】。
　　　7.甲○○於106年3月23日分別支付己○○、戊○○、庚○○各50,0
        00元，己○○、戊○○、庚○○已受領勞動部職業安全衛生署
        發給死亡補助各17,493元，己○○、戊○○另受領家屬補助
        各25,000元，為兩造所不爭執【見前揭兩造不爭執事項
        （六）】，甲○○抗辯原告受領之上開款項應自原告求償
        金額中扣除，原告表明沒有意見（見本院111年3月22日
        言詞辯論筆錄），扣除後，己○○尚得請求甲○○賠償707,
        507元、戊○○尚得請求甲○○賠償770,890元、庚○○尚得請
        求甲○○賠償732,507元、丁○○仍得請求甲○○賠償1,510,3
        26元。
六、綜上所述，原告依侵權行為法律關係，丁○○請求甲○○給付1,
    510,326元、己○○請求甲○○給付707,507元、戊○○請求甲○○給
    付770,890元、庚○○請求甲○○給付732,507元及均自刑事附帶
    民事訴訟起訴狀繕本送達之翌日即106年6月24日起至清償日
    止按週年利率百分之5計算之利息部分，為有理由，應予准
    許，逾此部分之請求，則無理由，應予駁回。原告請求有理
    由部分，原告及甲○○均陳明願供擔保聲請准免假執行，合於
    法律規定，爰分別酌定相當之擔保金額准許之。原告請求無
    理由部分既經駁回，其假執行之聲請已失所依據，應併予駁
    回。
七、本件事證已臻明確，兩造其餘攻擊防禦方法及證據，經斟酌
    後均不足以影響本判決結果，爰不一一論述，附此敘明。
八、據上論結，本件原告之訴為一部有理由，一部無理由，依民
    事訴訟法第79條、第390條第2項、第392條第2項，判決如主
    文。
中　　華　　民　　國　　111 　年　　4 　　月　　27　　日
                  民事第二庭  審判長法　官　袁雪華
                                    法　官　呂如琦
                                    法　官　謝宜伶
正本係照原本作成。
如對本判決上訴第三審，僅得以適用法規顯有錯誤為理由，並經
本院以判決所涉及法律見解具有原則上重要性許可者為限，於判
決送達後二十日內向本院提出上訴狀。如委任律師提起上訴者，
應一併繳納上訴審裁判費。
中　　華　　民　　國　　111 　年　　5 　　月　　4 　　日
                                    書記官  李仲旻
附表一                                  單位：新臺幣  元
請求項目 扶養費 精神慰撫金 請求總金額 丁○○ 3,534,810 3,000,000 6,534,810 己○○ 487,560 3,000,000 3,487,560 戊○○ 487,560 3,000,000 3,487,560 庚○○ 0 3,000,000 3,000,000 

附表二                                  單位：新臺幣  元
請求項目 扶養費 精神慰撫金 職業災害補償 請求總金額 丁○○ 3,534,810 2,250,000 750,000 6,534,810 己○○ 487,560 2,250,000 750,000 3,487,560 戊○○ 487,560 2,250,000 750,000 3,487,560 庚○○ 0 2,250,000 750,000 3,000,000